【裁判字號】    99,上訴,387
【裁判日期】    990129
【裁判案由】    毒品危害防制條例
【裁判全文】
臺灣高等法院刑事判決                 99年度上訴字第387號
上  訴  人
即  被  告  甲○○
上列上訴人因毒品危害防制條例案件，不服臺灣板橋地方法院98
年度訴字第3642號，中華民國98年11月30日第一審判決（起訴案
號：臺灣板橋地方法院檢察署98年度毒偵字第4740號），提起上
訴，本院判決如下：
    主  文
上訴駁回。
    理  由
一、按刑事訴訟法第350條、第361條、第362條、第367條規定，
    不服地方法院之第一審判決而上訴者，須提出上訴書狀，並
    應敘述具體理由，為上訴必備之程式；其所提出之書狀未敘
    述上訴理由，或僅曾以言詞陳述上訴理由者，均應於上訴期
    間屆滿後20日內補提理由書於第一審法院。第一審法院經形
    式審查，認逾期未補提上訴理由者，應定期間先命補正；逾
    期未補正者，為上訴不合法律上之程式，應以裁定駁回。倘
    已提出上訴理由，但所提非屬具體理由者，則由第二審法院
    以上訴不合法律上之程式，判決駁回。而所謂具體理由，必
    係依據卷內既有訴訟資料或提出新事證，指摘或表明第一審
    判決有何採證認事、用法或量刑等足以影響判決本旨之不當
    或違法，而構成應予撤銷之具體事由，始克當之（例如：依
    憑證據法則具體指出所採證據何以不具證據能力，或依憑卷
    證資料，明確指出所為證據證明力之判斷如何違背經驗、論
    理法則）；倘僅泛言原判決認定事實錯誤、違背法令、量刑
    失之過重或輕縱，而未依上揭意旨指出具體事由，或形式上
    雖已指出具體事由，然該事由縱使屬實，亦不足以認為原判
    決有何不當或違法者（例如：對不具有調查必要性之證據，
    法院未依聲請調查亦未說明理由，或援用證據不當，但除去
    該證據仍應為同一事實之認定），皆難謂係具體理由，俾與
    第二審上訴制度旨在請求第二審法院撤銷、變更第一審不當
    或違法之判決，以實現個案救濟之立法目的相契合，並節制
    濫行上訴（最高法院97年度台上字第892號判決參照）。
二、本件原審判決略以：被告甲○○明知海洛因及甲基安非他命
    ，係經毒品危害防制條例分列為第一、二級毒品，不得持以
    施用，竟為施用該第一級毒品及第二級毒品之犯意，於98年
    6月30日晚上9時許，在臺北縣中和市○○路1184號美芙汽車
    旅館210室內， 分別施用第一級毒品海洛因及第二級毒品甲
    基安非他命。 嗣於98年7月1日凌晨4時50分許經警所採之尿
    液經送檢驗結果呈嗎啡、甲基安非他命陽性反應，始查知上
    情。
三、被告不服原審判決，提起上訴，其上訴理由略以：台北法院
    與板橋法院就毒品案件之判決有天壤之別，台北法院均經被
    告飲用美沙冬進行治療，板橋法院則否，實違政府美意，本
    案係板橋法院所為判決，未與台北法院為相同處理，失之公
    平，被告雖確有施用毒品犯行，請准予美沙冬療法，給予自
    新機會云云。
四、惟查原審判決已說明：上揭施用第一級、第二級毒品之事實
    ，業據被告於原審審理時坦承不諱，並有臺北縣政府警察局
    中和第二分局扣押物品目錄表、偵辦毒品危害防制條例案犯
    嫌尿液編號對照表、臺灣檢驗科技股份有限公司濫用藥物檢
    驗報告（編號：UL/2008 /70337號）等各一份在卷可查，被
    告確有於上開時間，分別施用第一級毒品海洛因、第二級毒
    品甲基安非他命之犯行明確；被告所為，係犯毒品危害防制
    條例第10條第1項之施用第一級毒品罪、同條第2項之施用第
    二級毒品罪。又被告為施用上開毒品而持有各該毒品之低度
    行為，均應為施用之高度行為所吸收，不另論罪。被告所犯
    上開施用第一、二級毒品各罪，犯意各別，構成要件互異，
    應分論併罰之。被告有如原判決事實欄一所示之犯罪科刑暨
    執行紀錄，於有期徒刑之執行完畢後，五年以內故意再犯有
    期徒刑以上之本案二罪，均為累犯， 均應依刑法第47條第1
    項規定加重其刑。審酌被告前已因施用毒品犯行，經執行觀
    察勒戒、強制戒治，本應知所惕勵，竟仍再為本案施用毒品
    之犯行，顯見其意志不堅，缺乏戒毒意志，除戕害自己身心
    健康外，並易導致社會危險，檢察官請求量處有期徒刑一年
    二月至一年四月，惟衡酌被告智識程度、犯罪動機、目的、
    犯後態度及各次施用毒品案件所處刑度等一切情狀，分別量
    處有期徒刑九月、四月，並定執行刑為有期徒刑一年；復以
    扣案如原判決附表編號一所示之白色粉末，經檢驗結果，檢
    出含有第一級毒品海洛因成分，又包裝同表編號一所示之海
    洛因之包裝袋，因係供其包裝附表編號一所示之海洛因，是
    與該毒品難以析離，自應認屬查獲之毒品，均應依毒品危害
    防制條例第18條第1項前段規定，沒收銷燬之， 另扣案之注
    射針筒為被告所有供其施用第一級毒品所用之物，依刑法第
    38條第1項第2款之規定併予宣告沒收等語。從而原判決既已
    詳細記載認定被告犯罪事實之證據及理由，並已審酌關於刑
    法第57條科刑之一切情狀，在適法範圍內行使裁量權，核無
    違法或不當之情形可言。被告上訴意旨，僅泛稱請准予美沙
    冬療法，給予自新機會云云，就原判決認定事實、適用法律
    及量刑等事項，有何不當或違法之處，並未具體指摘，自非
    屬上訴第二審之具體理由。且依毒品危害防制條例第21條規
    定，限於在犯罪未發覺前，自動向行政院衛生署指定之醫療
    機構請求治療，而於治療中經查獲之被告，始可由檢察官為
    不起訴之處分；另九十七年四月三十日修正之毒品危害防制
    條例第24條亦僅規定檢察官可為附命完成戒癮治療之緩起訴
    處分，本案被告並非於犯罪未發覺前自動赴指定之醫療機構
    進行「美沙冬」替代療法治療，且本件業經檢察官提起公訴
    ，自與前揭規定不符，法院亦不得代替檢察官為不起訴或緩
    起訴處分，是被告上訴意旨所陳顯有誤會。綜上，被告提起
    本件上訴既未附具體之理由，且其前揭事由縱然屬實，亦不
    足以認定原判決有何不當或違法之處，其上訴自不合法律上
    之程式，爰不經言詞辯論予以駁回。
五、據上論斷，應依刑事訴訟法第367條前段、第372條，判決如
    主文。
中    華    民    國    99    年    1     月    29    日
                  刑事第十八庭  審判長法  官  吳鴻章
                                      法  官  周政達
                                      法  官  曾淑華
以上正本證明與原本無異。
施用第一級毒品部分如不服本判決應於收受送達後10日內向本院
提出上訴書狀，其未敘述上訴之理由者並得於提起上訴後10日內
向本院補提理由書（均須按他造當事人之人數附繕本）「切勿逕
送上級法院」。
施用第二級毒品部分不得上訴。
                                      書記官  初玲玲
中    華    民    國    99    年    1     月    29    日


司法院資訊處製作；財團法人民間司法改革基金會備份。
